【裁判字號】    92,交上訴,36
【裁判日期】    920514
【裁判案由】    業務過失致死
【裁判全文】
臺灣高等法院高雄分院刑事判決                    九十二年度交上訴字第三六號
      上  訴  人
      即  被  告  乙○○
右上訴人因業務過失致死案件，不服臺灣高雄地方法院九十一年度交訴字第八五號民
國九十二年二月二十一日第一審判決（起訴案號：臺灣高雄地方法院檢察署九十一年
度偵字第六六六五號），提起上訴，本院判決如左：
      主  文
上訴駁回。
      事  實
一、乙○○考領有普通小貨車之駕駛執照，係高雄縣梓官鄉蚵寮市場之魚販，平日需
    駕駛汽車前往漁市場批購魚貨販賣，駕駛汽車為其附隨業務，屬從事駕駛業務之
    人。其於民國九十一年一月二十七日清晨，駕駛車牌號碼ＺＦ─０七三五號藍色
    自用小貨車，從高雄縣岡山鎮漁市場採購魚貨後，沿高雄縣梓官鄉○○路由東往
    西方向行駛，欲前往高雄縣梓官鄉蚵寮市場販賣，於同日上午六時許，行經高雄
    縣梓官鄉○○路與大舍南路交岔路口西方約三百公尺處，即嘉蚵高幹二一右二四
    電線桿前時，本應注意前方人、車狀況，並隨時採取必要之安全措施，以避免危
    險之發生，而當時之天候晴，夜間有路燈照明，路面乾燥無缺陷，亦無其他障礙
    物，視距良好，且依其智識、能力，亦無不能注意之情事，竟疏未注意郭寶盛騎
    乘腳踏車在其前方行駛，造成所駕駛之藍色自用小貨車右前車頭處自後撞及郭寶
    盛之腳踏車後貨架之左後角處，使郭寶盛人、車滑倒在地，致受有右手肘外緣挫
    擦傷表皮剝離約七×四公分、右手掌背挫裂傷約二×０˙二×一公分、左腳脛部
    皮下瘀血、左腳踝部內側挫擦傷表皮剝離約三×三公分、右腳踝正面表皮挫傷約
    三×二公分、頭後枕部挫裂傷約三×二×一公分及頭部外傷併顱內出血等傷害，
    雖經送醫急救，仍於同日上午七時許，不治死亡。乙○○於肇事後，即主動報警
    並向前往現場處理且尚不知肇事者為何人之高雄縣警察局岡山分局赤崁派出所警
    員朱裕祥坦承肇事，並接受裁判。
二、案經高雄縣警察局岡山分局報請臺灣高雄地方法院檢察署檢察官偵查起訴。
      理  由
一、訊據上訴人即被告乙○○固坦承於右揭時、地駕駛前開自小貨車撞擊被害人陳寶
    盛所騎乘之腳踏車，使陳寶盛人、車倒地，致受有右手肘外緣挫擦傷表皮剝離傷
    、右手掌背挫裂傷、左腳脛部皮下瘀血、左腳踝部內側挫擦傷表皮剝離傷、右腳
    踝正面表皮挫傷、頭後枕部挫裂傷及頭部外傷併顱內出血等傷害，經送醫急救仍
    不治死亡之事實不諱，惟矢口否認有何業務過失致死犯行，辯稱：被害人係沿展
    寶路由西往東行駛，行駛之車道與方向均與我相反，因被害人突然橫越馬路逆向
    行駛而來，我不及閃避才擦撞到被害人，且我並非業務過失等語。
二、經查：
（一）本件車禍發生地點係在高雄縣梓官鄉○○路與大舍南路交岔路口西方約三百公
      尺處，即嘉蚵高幹二一右二四電線桿前，車禍發生後，被告之藍色自小貨車係
      車頭朝西、車尾朝東停在展寶路東向車道，自小貨車右側車輪壓在展寶路中間
      分向線上，被害人之腳踏車係車頭朝東、車尾朝西倒在展寶路西向車道內，腳
      踏車車頭前方留有長度不明之東西向刮地痕，且腳踏車之後貨車架之左後角留
      有藍色之漆痕，此有警製道路交通事故調查報告表、肇事現場照片及車輛比對
      照片附在警卷可憑，由上開腳踏車之刮地痕、倒地位置及遺留之藍色漆痕等情
      觀之，再參以被告自承於肇事時係沿展寶路由東往西方向行駛等情研判，顯見
      本件車禍應係被告所駕駛之前開藍色自小貨車右前角撞及同方向在其前方行駛
      ，由被害人郭寶盛所騎乘之腳踏車後貨車架之左後角處，使被害人之腳踏車傾
      倒，留下東西向之刮地痕，並在腳踏車之後貨車架之左後角處留下明顯之藍色
      漆痕無訛。
（二）按汽車駕駛人駕駛汽車時，應注意車前狀況，隨時採取必要之安全措施，道路
      交通安全規則第九十四條第三項定有明文。被告既考領有普通小型車駕駛執照
      ，此有公路監理電子閘門證號查詢汽車駕駛人表一紙在卷可憑，對於前揭規定
      自應知悉甚詳，且亦為其應注意並能注意之義務，則其駕車行經前開肇事地點
      前方時，理應注意前方人、車狀況，且當時天氣晴，夜間有路燈照明，柏油路
      面乾燥無缺陷，亦無其他障礙物，視距良好，此有前揭道路交通事故調查報告
      表、肇事現場照片在卷可憑，且依被告之智識、能力等情，亦無不能注意之情
      事，詎疏未注意被害人郭寶盛騎乘腳踏車同方向在前行駛，造成其所駕駛之自
      小貨車右前車角處自後撞及被害人郭寶盛所騎乘之腳踏車之後貨車架處，使被
      害人倒地受創，被告之駕駛行為有過失，灼然至明。且原審依職權送請國立交
      通大學鑑定本件車禍肇事責任之結果亦同此見解，認為「被告駕駛自小貨車未
      注意車前狀況，追撞前行之郭寶盛所騎乘之腳踏車，為肇事原因。」，此有國
      立交通大學九十二年一月二日（九二）交大管運字第０九二０００００二五號
      函檢送之國立交通大學行車事故鑑定意見書一份在原審卷第四十四頁、第四十
      五頁可參。
（三）被害人確因本件車禍，致受有頭部外傷併顱內出血等傷害而死亡之事實，亦經
      臺灣高雄地方法院檢察署檢察官督同法醫師相驗明確，製有相驗屍體證明書、
      驗斷書及勘驗筆錄在卷可憑，是被害人之死亡與被告之過失行為間，顯有相當
      之因果關係，被告自難辭其過失刑責。
（四）被告平日雖係建築工人，但無工作時，則駕駛其所有之ＺＦ─０七三五號藍色
      自用小貨車至漁市場批購魚貨，再載至高雄縣梓官鄉蚵寮市場販賣，其係高雄
      縣梓官鄉蚵寮市場之魚販，平日需駕駛汽車前往漁市場批購魚貨販賣，駕駛汽
      車為其附隨業務，屬從事駕駛業務之人，而肇事當時其係載運批購之魚貨欲前
      往蚵寮市場販售，業經被告自承在卷，被告於肇事當時正在執行駕駛業務甚明
      ，因此其辯稱非業務過失，顯係避重就輕之詞，尚難採信。
（五）綜上所述，足見被告前開所辯，顯係卸責之詞，不足採信。本件事證明確，被
      告業務過失致人於死犯行，洵堪認定。
三、被告係高雄市梓官鄉蚵寮市場之魚販，平日需駕駛汽車前往漁市場批購魚貨販賣
    ，駕駛汽車為其附隨業務，屬從事駕駛業務之人，核被告所為，係犯刑法第二百
    七十六條第二項之業務過失致人於死罪。被告於肇事後犯罪未被發覺前，即主動
    報警並向據報前往現場處理之高雄縣警察局岡山分局赤崁派出所警員朱裕祥坦承
    肇事，為證人朱裕祥於原審調查時結證在卷（見原審卷第十八頁），並有載明報
    案人乙○○之前開道路交通事故調查報告表在卷可稽，被告之行為合乎自首之規
    定，應依刑法第六十二條前段規定，減輕其刑。
四、原審以被告罪證明確，因予適用刑法第二百七十六條第二項、第六十二條前段，
    罰金罰鍰提高標準條例第一條前段之規定，並審酌被告疏未注意車前狀況而肇事
    ，犯後否認犯行，顯無悔意，雖事後尚未與被害人家屬達成民事和解，惟業已賠
    償被害人家屬強制責任險保險金新台幣一百四十萬元（依強制汽車責任保險法第
    三十條規定，該保險金為加害人損害賠償金額之一部分），業經告訴人甲○○陳
    明在卷等一切情狀，量處有期徒刑十月，認事用法核無違誤，所處之刑亦屬適當
    。被告上訴意旨，仍執前詞，以其非業務過失為由，指摘原判決不當，為無理由
    ，應予駁回。
據上論斷，應依刑事訴訟法第三百六十八條，判決如主文。
本案經檢察官方娜蓉到庭執行職務。
中    華    民    國  九十二      年      五      月     十四   日
                              臺灣高等法院高雄分院刑事第二庭
                                  審判長法官  林正雄
                                        法官  謝靜雯
                                        法官  黃壽燕
右正本證明與原本無異。
如不服本判決應於收受本判決後十日內向本院提出上訴書狀，其未述上訴理由者，
並得於提起上訴後十日內向本院補提理由書狀（均須按他造當事人之人數附繕本)「
切勿逕送上級法院」。
                                      書記官  黃富美
中    華    民    國      九十二      年      五      月     十四   日
附錄本案論罪科刑法條全文：
刑法第二百七十六條
  因過失致人於死者，處二年以下有期徒刑、拘役或二千元以下罰金。
  從事業務之人，因業務上之過失犯前項之罪者，處五年以下有期徒刑或拘役，得併
  科三千元以下罰金。


司法院資訊處製作；財團法人民間司法改革基金會備份。
